【裁判字號】    95,簡,395
【裁判日期】    951221
【裁判案由】    勞保
【裁判全文】
臺北高等行政法院判決
                                     95年度簡字第00395號
原      告  甲○○
被      告  勞工保險局
代  表  人  乙○○總經理）住.
訴訟代理人  丙○○
            丁○○
上列當事人間因勞保事件，原告不服行政院勞工委員會中華民國
95年2 月24日勞訴字第0940064200號訴願決定（發文日期：95年
3月13日）， 提起行政訴訟。本院判決如下：
    主  文
原告之訴駁回。
訴訟費用由原告負擔。
    事實及理由
一、程序說明：
  (一)本件原分案編號為本院民國（下同）95年度訴字第1392號，
    依通常訴訟程序審理，惟查本件訴訟標的之價額在新臺幣（
    下同）20萬元以下，依行政訴訟法第229 條第2 項、第1 項
    第3 款規定及司法院92年9 月17日院台廳行一字第23681 號
    令，應適用簡易程序，本院並依同法第233 條第1 項規定，
    不經言詞辯論，逕行裁判。
  (二)原告起訴時，被告之代表人為史哲，嗣於訴訟中變更為乙○
    ○，茲據新任代表人具狀聲明承受訴訟，核無不合，應予准
    許。
二、事實概要：
    原告原以吉隆有線電視股份有限公司（下稱吉隆有線電視公
    司）為投保單位，參加勞工保險為被保險人。原告以其於93
    年10月19日工作中意外跌倒摔傷致第4-5 、第5-6 頸椎椎間
    盤脫出，於同年12月27日入住行政院衛生署基隆醫院接受診
    療，於同日檢據申請職業傷害醫療給付。案經被告勞工保險
    局審查，以原告所患非屬職業傷害，乃依勞工保險被保險人
    因執行職務而致傷病審查準則第3 條第1 項規定，以94年5
    月12日保給醫字第09460287850 號函（下稱原處分）否准所
    請職災醫療給付。原告不服，申請審議，經勞工保險監理委
    員會以94年10月13日94保監審字第1822號審定書駁回；原告
    仍不服，提起訴願遭決定駁回後，遂提起行政訴訟。
三、原告主張：原告92年12月9 日因工作中車禍受傷，未發現頸
    椎受傷，仍持續於工作扛重達20公斤樓梯工作，於93年4 月
    23日於工作中，扛重不慎樓梯滑落，碰到身體及頭頸（背）
    ，致頸部劇烈疼痛，至93年5 月3 日原告因頸部疼痛加劇，
    始至財團法人長庚紀念醫院（下稱長庚醫院）基隆分院神經
    外科看診並照X 光片及核磁照影檢查，確定原告頸間椎間盤
    第5 、6 節嚴重突出，為造成頸部劇痛的原因，建議立刻住
    院開刀；原告於93年5 月13日轉往行政院國軍退除役官兵輔
    導委員會臺北榮民總醫院（下稱臺北榮民總醫院）神經外科
    做第2 次檢查，其結果與長庚醫院相同，須立刻住院開刀，
    否則隨時有全身癱瘓之虞。原告於93 年5月15日辦理住院，
    同年月17日開刀，同年月24日出院，術後仍持續於臺北榮民
    總醫院復健，惟因於93年8 月間公司要求原告回去上班，且
    不給假，故原告戴頸圈忍痛工作（現遭公司解職）。嗣原告
    於93年10月19日至基隆市安樂區工作時，再度意外摔傷，致
    頸部再次受傷，原告忍痛完成工作，當時並未告知公司；於
    隔日即93年10月20日前往臺北榮民總醫院為X 光及核磁照影
    檢查，醫師告知第4 、5 、6 椎有嚴重塌陷，須再開刀。原
    告向公司報告病況，惟公司不准假。嗣因原告病情惡化，於
    93年11月23日再至行政院衛生署基隆醫院做頸椎檢查，其結
    果與臺北榮民總醫院同年10月20日之檢查結果相同，醫師要
    原告立即辦理住院開刀。因原告之病情已不能再拖延，只好
    向公司告假並辦理留職停薪，於93年12月27日進行第2 次頸
    椎手術。據此，依行政訴訟法第5 條第2 項、勞工保險條例
    第34條規定，求為判決：「1.訴願決定、爭議審定及原處分
    均撤銷。2.應命被告作成准予核付原告新臺幣14,921元職災
    醫療給付之行政處分。」云云。
四、被告則以：原告前因頸椎椎間盤第5 、6 節突出所領取之93
    年5 月18日至同年月24日及同年7 月2 日期間傷病給付，係
    普通疾病傷病給付非職業災害傷病給付，且該期間以病假住
    院，未向公司申請因公受傷，又93年11月1 日至同年12月31
    日期間原告以因病情需要向公司申請留職停薪2 個月，亦有
    被告所屬基隆辦事處94年7 月18日94保基辦字第589 號函檢
    附吉隆有線電視公司出具之說明書可稽。是以，無相關積極
    具體事證得以證明原告之主張為真實。又依上開3 家醫院病
    歷記載亦無法證明原告93年5 月及93年12月之頸椎手術與外
    傷有關。被告依法核定不予給付，於法並無不合。求為判決
    原告之訴駁回等語。
五、按勞工保險條例第34條規定：「（第1 項）被保險人因執行
    職務而致傷害或職業病不能工作，以致未能取得原有薪資，
    正在治療中者，自不能工作之第4 日起，發給職業傷害補償
    費或職業病補償費。職業病種類表如附表一。（第2 項）前
    項因執行職務而致傷病之審查準則，由中央主管機關定之。
    」第39條規定：「醫療給付分門診及住院診療。」勞工保險
    被保險人因執行職務而致傷病審查準則第1 條規定：「本準
    則依勞工保險條例（以下簡稱本條例）第34條第2 項規定訂
    定之。」第2 條規定：「被保險人因執行職務而致傷病之審
    查，除法令另有規定外，依本準則辦理。」第3 條規定：「
    被保險人因執行職務而致傷害者，為職業傷害。被保險人於
    勞工保險職業病種類表規定適用職業範圍從事工作，而罹患
    表列疾病者，為職業病。」第21條規定：「被保險人於作業
    中，因工作當場促發疾病，而該項疾病之促發與作業有相當
    因果關係者，視為職業病。」
六、原告原為勞工保險之被保險人，以其於93年10月19日工作中
    意外跌倒摔傷致第4-5 、第5-6 頸椎椎間盤脫出，於同年12
    月27日入住行政院衛生署基隆醫院接受診療，於同日檢據申
    請職業傷害醫療給付等情，為兩造所不爭，並有勞工保險職
    業傷病住院申請書、原告94年1 月24日出具之說明函、行政
    院衛生署基隆醫院94年1 月4 日住院診斷證明書附原處分卷
    足稽，為可確認之事實。
七、本件之爭執，在於原告是否為職業傷害？經查：
  (一)依原告93年12月27日勞工保險職業傷病住院申請書記載略以
    ：原告於93年10月19日查緝私接客戶，於工作中意外跌倒摔
    傷等語。經被告向行政院衛生署基隆醫院、臺北榮民總醫院
    及長庚醫院基隆分院洽詢原告之病情，據行政院衛生署基隆
    醫院以94年1 月26日基醫病字第0940000566號函檢附其病歷
    影本併回覆略以：原告於93年11月23日至該院神經外科初診
    ，當時症狀為兩肩疼痛、左側肢體麻木、無力，無明顯外傷
    ，受傷部位為頸椎，主訴事故發生時間約為92年12月初，事
    故地點不詳，原因為查偷接線路工作中，不慎跌落，事故發
    生後至長庚醫院基隆分院治療、臺北榮民總醫院手術，本次
    手術為減壓第1 次手術做不全部分與術後再生減壓迫部分，
    再生減壓迫部分無法斷定為外力肇使，抑或退化致使（於該
    院初診前便有再生減壓部分，可由磁振看出）等語。臺北榮
    民總醫院以94年2 月18日北總企字第0940001391號函檢附其
    病歷影本併回覆略以：原告於93年5 月11日至該院急診初診
    ，同年月15日入院接受手術治療，當時症狀為頸部酸、痛、
    緊、麻木感，並延伸至兩側肩膀處及兩上肢，主訴曾於半年
    前工作時，因拿重物，不慎滑倒，此後經常後頸部疼痛，且
    症狀愈來愈重，甚至這3 個月來連咳嗽及講話都會痛，曾至
    長庚醫院林口分院就診，其病因應是與傷害有關，亦即可能
    因其之前受傷所造成等語。長庚醫院基隆分院以94年7 月13
    日（94）長庚院基字第1925號函檢附其病歷影本併回覆略以
    ：原告93年12月9 日（應為92年12月9 日之誤）因車禍急診
    ，當時症狀為左足踝處擦傷，可自行行走，當時無任何頭、
    頸部症狀，頭部可活動自如等語。有上開函文及病歷資料附
    原處分卷足憑。
  (二)觀之上開3 家醫院之病歷資料，無法證明原告93年5 月及93
    年12月之頸椎手術與外傷有關，亦無原告93年5 月或93年10
    月19日外傷就診之紀錄，若原告93年5 月或93年10月19日真
    有意外跌倒摔傷，造成第4-5 、第5-6 頸椎椎間盤脫出，自
    必當日有因關於外傷或頸椎脫位就醫求診，本件並無此情事
    。臺北榮民總醫院之病歷部分，原告93年5 月15日於臺北榮
    民總醫院手術治療時，當時症狀為頸部酸、痛、緊、麻木感
    ，並延伸至兩側肩膀處及兩上肢；行政院衛生署基隆醫院之
    病歷部分，原告於93年11月23日至行政院衛生署基隆醫院神
    經外科初診時，症狀為兩肩疼痛、左側肢體麻木、無力，無
    明顯外傷，該次傷病部位為頸椎，主訴事故發生時間約為92
    年12月初，全未提及93年10月19日有工作中受傷情事，而依
    該院病歷記載93年12月27日住院前有雙肩及左肢麻痛數月之
    久，倘若原告確於93年10月19日工作中受傷造成第4-5 、第
    5-6 頸椎椎間盤脫出，就醫時甫發生1 個月餘，記憶猶新，
    竟未向醫師提及？而僅提及92年12月初受傷之事？據上，尚
    難認原告第4-5 、第5-6 頸椎椎間盤脫出為93年5 月或93年
    10月19日工作中受傷所致職業傷害。
  (三)本經被告將原告之相關病歷資料二度送請特約專科醫師審查
    ，審查意見謂：「吳先生病歷記載是92年12月受傷，與自述
    93年10月19日不符。病歷記載93年12月27日住院前有雙肩及
    左肢麻痛數月之久，未提93年10月19日有受傷，故非93年10
    月19日受傷造成，無法認定為職傷。」等語，及「吳先生92
    年12月9 日車禍，主要造成左踝擦傷，無頸部問題，93年5
    月8 日門診記載其頸痛1 週，無外傷病史，故其與自述仍不
    符，無法認定為職傷」等語；並經勞工保險監理委員會亦送
    請特約專科醫師審查，審查意見謂：「若依病歷記載來看
    ，並無相關紀錄可推論93年5 月及93年12月之手術與外傷有
    關。無明顯之頸外傷紀錄，因此無法認定為職業傷病。」
    等語。咸認原告第4-5 、第5-6 頸椎椎間盤脫出，並非職業
    傷病。
  (四)再者，參以原告前因頸椎椎間盤第5 、6 節突出所領取之93
    年5 月18日至同年月24日及同年7 月2 日期間傷病給付，係
    普通疾病傷病給付非職業災害傷病給付，且該期間以病假住
    院，未向公司申請因公受傷；又93年11月1 日至同年12月31
    日期間原告以因病情需要向公司申請留職停薪2 個月，有勞
    工保險給付通知書、被告所屬基隆辦事處94年7 月18日94保
    基辦字第589 號函檢附吉隆有線電視公司出具之說明書、吉
    隆有線電視公司之原告請假卡附原處分卷可稽。足見並無相
    關積極具體事證得以證明原告所主張其於93年10月19日工作
    中意外跌倒摔傷致第4-5 、第5-6 頸椎椎間盤脫出為真實可
    採。
八、綜上所述，原處分以原告原告所患非屬職業傷害，否准所請
    職災醫療給付，認事用法，並無違誤，爭議審定及訴願決定
    ，遞予維持，亦無不合，原告訴請如聲明所示，為無理由，
    應予駁回。
據上論結，本件原告之訴為無理由，依行政訴訟法第98條第3項
前段、第233條第1項，判決如主文。
中    華    民    國    95    年    12    月   21     日
                        第五庭法    官    胡方新
上為正本係照原本作成。
本件以訴訟事件所涉及之法律見解具有原則性者為限，始得於本
判決送達後20日內向本院提出上訴狀並表明上訴理由，如已於本
判決宣示後送達前提起上訴者，應於判決送達後20日內補具上訴
理由（均按他造人數附繕本），且經最高行政法院許可後方得上
訴。
中    華    民    國    95    年    12    月   21     日
                              書 記 官    陳幸潔


司法院資訊處製作；財團法人民間司法改革基金會備份。
